臺灣桃園地方法院刑事判決　　　　　 110年度交簡上字第47號
上　訴　人
即　被　告　邱奕鎮


上列上訴人即被告因公共危險案件，不服本院於民國109 年11月
30日所為109 年度壢交簡字第3641號第一審刑事簡易判決（聲請
簡易判決處刑案號：109 年度偵字第31985 號），提起上訴，本
院管轄第二審合議庭判決如下：
    主  文
上訴駁回。
    事  實
一、邱奕鎮自民國109 年9 月2 日下午5 時許起至同日下午6 時
    許止，在桃園市內之某處食用含有酒精成分之薑母鴨後，明
    知酒後不得駕駛動力交通工具，竟仍騎乘電動自行車行駛於
    道路之上，嗣於同日晚間6 時51分許，在桃園市○○區○○
    ○路0 段00號對面（下稱本案地點），因行車糾紛為警到場
    處理並施以酒測，測得其吐氣所含酒精濃度達每公升0.37毫
    克，始悉上情。
    理  由
一、本件被告就本判決援引之證據資料之證據能力部分並未加以
    爭執，依臺灣高等法院於107 年3 月21日檢送所屬各級地方
    法院之「刑事判決精簡原則」，茲不再就證據能力部分加以
    說明。
二、訊據被告邱奕鎮固坦承其因行車糾紛經到場員警測得酒測值
    為0.37毫克，惟辯稱：我是先知，到場處理行車糾紛的員警
    要求我吹了三次酒測的機器，最後一次才測得0.37毫克，我
    認為是員警的酒測有問題，否則為何要測三次？另外我認為
    喝酒仍然可以騎電動自行車，我不知道喝酒後騎乘電動自行
    車也會有公共危險的問題云云。經查：
   （一）被告於109 年9 月2 日晚間6 時許，因與其他用路人
         發生行車糾紛，而經到場員警進行處理並進行酒測後
         ，測得被告吐氣所含酒精濃度達每公升0.37毫克等節
         ，為被告所不否認，經本院勘驗到場員警密錄器攝得
         經過屬實，有本院勘驗筆錄、桃園市政府警察局中壢
         分局道路交通事故當事人酒精測定紀錄表、舉發違反
         道路交通管理事件通知單、刑案現場照片等件在卷可
         稽（見偵字卷第33頁、35頁、37至39頁，交簡上卷第
         91至92頁）。是此部分事實，首堪採認。
   （二）關於被告酒測經過部分：
         證人即為被告實施呼氣中酒精濃度測試之員警宋博翰
         於本院審理時到庭結證稱：109 年9 月2 日的18時50
         分我接獲民眾報案，據報是在桃園市○○區○○○路0
         段00號對面有行車糾紛，所以前往處理，到場之後看
         到邱奕鎮是騎電動自行車，由於報案人有特別指明邱
         奕鎮身上有酒味，我到現場也有聞到邱奕鎮身上的酒
         味，所以就依警職法規定實施酒測，邱奕鎮第一次及
         第二次吹氣時因為沒有連續吹氣，所以機器無法測得
         結果，到第三次時才測得數據，結果就是0.37毫克的
         結果，實施酒測過程中，只要有測出數據就不會再重
         測，若是吹氣失敗機器無法偵測時才會重測，當天測
         得邱奕鎮有酒駕事實後，到場支援的員警就依規定將
         邱奕鎮帶回派出所處理後續的流程等語（見交簡上字
         卷第130 至134 頁）。衡諸宋博翰就前往本案地點對
         被告實施酒測之緣由、經過及細節，皆證述詳盡，苟
         非其親身經歷體驗，當無可能得以具體指陳歷歷；稽
         之其所述情節，亦與事理無違；又宋博翰僅因執行公
         務偶然承辦本案實施酒測事宜，與被告並無交集，更
         不因酒測成功與否致影響其業務或獲得任何利益，自
         無虛杜情詞誣陷被告之可能及必要，況宋博翰於本院
         審理時作證前，經告以證人據實陳述義務及違反之刑
         責後，仍願具結作證，自係以刑事責任擔保證言之真
         實性，猶無故意設詞誣攀被告，致陷己罹刑法偽證刑
         章重罰之風險，是堪認宋博翰前揭證詞確屬信實可採
         。況被告於本案地點進行酒測時，第一次、第二次吹
         氣均因吹氣時間過短，使機器無法判讀酒測值，員警
         宋博翰均出示機器無法判讀結果後，再請被告第三次
         吹氣等情，有本院前揭勘驗筆錄可憑，是本案酒測經
         過尚無不正確或不法之處。從而，被告空言泛指：宋
         博翰說謊，第一次及第二次吹氣酒測值明明沒有酒精
         反應，是宋博翰硬要我吹氣第三次吹到有酒測反應為
         止，是故意陷害我云云，顯係臨訟編篡、推諉飾卸之
         虛詞，誠屬無稽。
   （三）按刑法第185 條之3 所定之「動力交通工具」，乃指
         以動力機械驅動前進之交通工具，因其速度、重量均
         非以人力踩踏驅動之交通工具所可比擬，果若發生交
         通事故，通常可能造成嚴重傷亡，對交通安全將肇生
         難以預期之重大危害，故有禁止服用酒類或其他相類
         之物過量者駕駛之必要。查本件被告駕駛之交通工具
         為電動自行車，係以電力為動能，充電後即可直接啟
         動，且被告於案發時亦以電力駕駛等情，業據被告於
         本院審理時供承在卷（見交簡上卷第15頁背面），經
         本院勘驗員警密錄器攝得之被告電動自行車車牌屬實
         ，有前揭勘驗筆錄在卷可參，堪認自屬動力交通工具
         無疑。是被告確有於吐氣所含酒精濃度達每公升0.25
         毫克以上之狀態下，仍駕駛動力交通工具上路之行為
         ，洵堪認定。
   （四）被告復於偵查中辯以：伊不知酒後不能騎電動自行車
         云云。然：
         1、被告所駕駛之電動自行車係屬動力交通工具，已如
            前述；上開電動自行車之最高行駛速度縱低於一般
            汽車、機車，然仍具有相當速度，非以人力操作之
            腳踏自行車所能比擬，倘於服用酒類或其他相類之
            物後駕駛之，對於交通安全自可能致生法所不容之
            危險；而被告乃一具有相當社會經驗之成年人，亦
            明知其騎乘之電動自行車係屬以動力機械及電能驅
            動之交通工具，況被告於上訴書狀中，復坦言：我
            所騎乘之電動自行車，最高時速僅25公里等語（見
            交簡上卷第17頁），益徵被告就該電動自行車並非
            人力踩踏之腳踏自行車，且行車速度與危險性均較
            腳踏自行車為高，應歸類為「動力交通工具」，酒
            後騎乘之即屬法所禁止之行為，要難諉為不知。被
            告空言泛稱：不知酒後不能騎乘電動自行車云云，
            當係卸責之詞，無可採取。
         2、另按除有正當理由而無法避免者外，不得因不知法
            律而免除刑事責任。但按其情節，得減輕其刑，刑
            法第16條定有明文。該條所規定之違法性錯誤之情
            形，採責任理論，亦即依違法性錯誤之情節，區分
            為有正當理由而無法避免者，應免除其刑事責任，
            而阻卻犯罪之成立，至非屬無法避免者，則不能阻
            卻犯罪成立，僅得按其情節減輕其刑之不同法律效
            果。然法律頒布，人民即有知法守法義務；是否可
            以避免，行為人有類如民法上之善良管理人之注意
            義務，不可擅自判斷，任作主張。而具反社會性之
            自然犯，其違反性普遍皆知，自非無法避免。又行
            為人主張依本條之規定據以免除其刑事責任，自應
            就此阻卻責任事由之存在，指出其不知法律有正當
            理由而無法避免之情形。至於違法性錯誤尚未達於
            不可避免之程度者，其可非難性係低於通常，則僅
            係得減輕其刑，並非必減。是否酌減其刑，端視其
            行為之惡性程度及依一般社會通念是否皆信為正當
            者為斷（最高法院104 年度台上字第399 號、100
            年度台上字第156 號判決意旨參照）。退步言之，
            縱令被告主觀上確無酒後騎乘電動自行車係屬違法
            之認識，惟被告僅說明其曾詢問過販賣電動自行車
            之人，是車行告訴其酒後騎乘電動自行車並不違法
            云云，而公共危險罪規定酒後禁止駕駛之車種為何
            ，本非販賣機車或電動自行車之人所制定，被告既
            對於酒後駕駛電動自行車可能構成公共危險罪乙節
            存有疑慮，並據以詢問販賣電動自行車之人，自負
            有進一步查閱法規內容之責任，而非不作為任意聽
            信非立法機關之意見，放任違法行為之發生，除此
            之外，被告並未具體指出其不知法律有何正當理由
            而屬無法避免，且依社會一般通念，亦難認具正常
            智識經驗之人皆不免有此誤認而信酒後騎乘電動自
            行車為正當，自無從認被告不知法律係有正當理由
            且無法避免。是以，自無刑法第16條免除或減輕其
            刑規定之適用，附此敘明。
   （五）綜上所述，被告所辯各節，顯係臨訟卸責之詞，委無
         可採。本案事證明確，被告犯行洵堪認定，應予依法
         論科。
三、核被告所為，係犯刑法第185 條之3 第1 項第1 款之吐氣所
    含酒精濃度達每公升0.25毫克以上而駕駛動力交通工具罪。
四、駁回被告上訴之理由：
   （一）原審經審理結果，認被告上開犯行事證明確，適用刑
         法第185 條之3 第1 項第1 款、第41條第1 項前段，
         刑法施行法第1 條之1 等規定，並審酌被告罔顧自己
         生命、身體及公眾往來之安全而酒後騎乘電動自行車
         ，吐氣所含酒精濃度達每公升0.37毫克，併斟酌其犯
         後態度，兼衡其品行、智識程度、生活狀況、所駕車
         輛種類及行駛之路段，以及犯罪所生危險等一切情狀
         ，量處有期徒刑2 月，併諭知易科罰金之折算標準，
         核原審之認事、用法並無違誤，量刑亦屬妥適。
   （二）被告固執前詞提起上訴否認犯罪，並另稱：我經濟無
         力負擔徒刑易科罰金之金額，原審量刑2 月過重，且
         希望能分期付款云云。查被告以上訴意旨所示各節否
         認犯罪，業經本院列舉事證逐一指駁說明如上，被告
         猶執前詞而為爭執，自屬無據。又按刑罰之量定，固
         屬法院自由裁量之職權行使，惟仍應審酌刑法第57條
         所列各款事由及一切情狀，為酌量輕重之標準，並非
         漫無限制，在同一犯罪事實與情節，如別無其他加重
         或減輕之原因，下級法院量定之刑，亦無過重或失輕
         之不當情形，則上級法院對於下級法院之職權行使，
         原則上應予尊重（最高法院85年度台上字第2446號判
         決意旨參照）。查原審就科刑部分之量刑，係以行為
         人之行為罪責為基礎，並業於原判決理由內具體詳加
         說明裁量依據如上，且就被告所指其係騎乘電動自行
         車等項，亦予以考量，顯已審酌刑法第57條各款所列
         情狀，並基於刑罰目的性之考量、刑事政策之取向以
         及行為人刑罰感應力之衡量等因素，在法定刑度內為
         刑之量定，並無失衡或濫用裁量權情形，難認與罪刑
         相當原則、平等原則、比例原則相悖。參以本件法定
         刑為2 年以下有期徒刑，原審經考酌各項量刑因子後
         量處被告有期徒刑2 月，業已量處有期徒刑之最低刑
         度，已屬寬厚，並無不當。至被告所云冀能分期付款
         云云，核屬檢察官執行確定判決所處刑罰時之職權，
         要非本院所能審究。綜上，被告以前詞否認犯罪，並
         指摘原審量刑職權之合法行使為不當提起上訴，均無
         理由，應予駁回。
據上論斷，應依刑事訴訟法第455 條之1 第1 項、第3 項、第36
8 條，判決如主文。
本案經檢察官李家豪聲請以簡易判決處刑，經檢察官董諭到庭執
行職務。
中    華    民    國   110    年    10    月    6     日
                  刑事第五庭  審判長法  官  呂世文
                                    法  官  李敬之
                                    法  官  曾淑君
以上正本證明與原本無異。
不得上訴。
                                    書記官  姚承瑋
中    華    民    國   110    年    10    月    7     日